【裁判字號】    92,毒抗,318
【裁判日期】    921225
【裁判案由】    觀察、勒戒
【裁判全文】
臺灣高等法院臺南分院刑事裁定            九十二年度毒抗字第三一八號     Ｇ
      抗  告  人
      即  被  告  甲  ○  ○
右列抗告人即被告因觀察、勒戒案件，不服臺灣臺南地方法院中華民國九十二年十一
月二十日裁定（九十二年度毒聲字第二○二四號）提起抗告，本院裁定如左：
      主      文
抗告駁回。
      理      由
一、本件抗告意旨略以：原審以抗告人即被告甲○○（下稱被告）於民國（下同）九
    十二年九月一日，台南縣永康市○○街四八六巷二號，分別以將海洛因置入香煙
    內及將安非他命置入玻璃球內燒烤之方式，施用第一級毒品海洛因及第二級毒品
    安非他命，為警於九十二年九月二日，在台南縣永康市○○街四八六巷二號其友
    人處查獲，經採集被告之尿液送驗後呈嗎啡及安非他命陽性反應，而裁定被告應
    送勒戒。惟被告固曾於九十二年九月一日及二日二次前往台南縣永康市○○街四
    八六巷二號友人處，然被告確定絕無施用第一、二級毒品之行為，被告在九十二
    年九月二日遭警方逮捕並採集尿液後仍一直拘留至九十二年九月三日始行釋放，
    釋放後被告因感警方命被告所採集之尿液僅有半瓶之量，恐遭警方添加他人尿液
    而遭誣陷，為求自保，隨即自行前往財團法人奇美醫院驗尿，驗得結果，果與警
    方檢測結果不同，安非他命及嗎啡檢測均呈陰性反應（並附財團法人奇美醫院藥
    毒物檢驗報告暨診斷證明書各一紙），足徵警方之送驗過程顯有瑕疵，尚不足以
    證明被告確曾施用第一、二級毒品，因此原審在未究明事實前，逕定命被告至勒
    戒所觀察、勒戒之裁定，即失所依據云云。
二、按犯毒品危害防制條例第十條施用毒品之罪者，檢察官應先將被告送勒戒處所觀
    察、勒戒，其期間不得逾一月；又依毒品危害防制條例第二十條第二項規定為不
    起訴處分或不付審理之裁定後，五年內再犯第十條之罪，經觀察、勒戒後，認有
    繼續施用毒品之傾向或三犯以上者，不適用前項之規定，毒品危害防制條例第二
    十條第一項、第三項前段分別定有明文。
三、經查：
（一）被告前因施用第一級毒品海洛因案件，經依原審以八十七年度毒聲字第六七二
      號裁定送觀察、勒戒後，認無繼續施用毒品之傾向，業經臺灣臺南地方法院檢
      察署檢察官於八十七年十一月二十七日，以八十七年度偵字第一０四五八號為
      不起訴處分確定，有本院被告全國前案紀錄表（見原審卷第四頁）。惟查被告
      復基於施用第一級毒品及第二級毒品之犯意，於九十二年九月一日，在臺南縣
      永康市○○街四八六巷二號，分別以海洛因置入香煙內及將安非他命置入玻璃
      球內燒烤之方式，施用第一級毒品海洛因及第二級毒品安非他命，為警於九十
      二年九月二日，在臺南縣永康市○○街四八六巷二號其友人住處查獲等情，業
      據被告於警訊中坦承不諱，並於九十二年九月二日偵訊時供述：「（你前往陳
      明全住處是否購毒品？有無吸食安非他命？）不是。我於九十二年九月一日下
      午七時許曾吸食安非他命。」、「（你於何地？以何方式吸食安非他命？）我
      於陳明全住處客廳內吸食的。用打火機燒烤璃球內放少許安非他命，使其產生
      煙霧，經由口鼻吸入體內。」（見警訊卷第六頁），且其為警查獲時所採集之
      尿液經送檢驗後，亦呈嗎啡及安非他命陽性反應，有臺南縣警察局永康分局查
      獲毒品危害防制條例案嫌疑人尿液送驗名冊、臺南縣衛生局九十二年九月十二
      日出具之尿液檢驗成績書各一紙附卷可稽（見警卷第一至三頁）。被告又於警
      方複訊時供述：「（你於第一次偵訊筆錄只坦承施用第二級毒品安非他命，但
      警方根據台南縣衛生局尿產檢驗成績書發現你的尿液有第一級毒品海洛因反應
      ，你如何解釋？）我施用安非他命那日（九十二年九月一日十九時）陳明全曾
      拿乙根香菸給我吸食，當時吸食時，我就覺得該根香菸怪怪的，我懷疑該香菸
      內摻有第一級毒品海洛因。」、「（你共吸食該支香菸幾口？）我吸食二口，
      發覺頭暈，我就未再施用了。」、「（你對你的尿液檢驗成績書呈第一級毒品
      海洛因反應，你有何意見？）沒意見。」（警卷第八頁），是事證已甚明確，
      被告施用第一級毒品、及第二級毒品之犯行，洵堪認定。
（二）本件被告固於本院提出財團法人奇美醫院（下稱奇美醫院）之藥毒物檢驗之結
      果診斷證明書呈陰性結果（見本院卷第五頁），惟被告自行至奇美醫院檢驗尿
      液之過程中，是否屬被告之尿液、是否尿液遭更替，尚有可疑，難認有公信力
      ，故被告以上開檢驗結果，尚難遽認為有利被告（未吸食毒品犯行）之證明；
      矧被告確於警訊中已坦承渠施用毒品，並就施用過程詳實敘述，若非真實為之
      何能詳細敘述用何器具、方式等（警卷第六頁），且於警方複訊時亦對上開臺
      南縣衛生局尿液檢驗成績書呈毒品嗎啡反應表示「沒意見」（見警訊卷第八頁
      ）。況當時亦未告知已於同年九月三日自行前往奇美醫院檢驗，結果呈陰性反
      應，與台南縣衛生局尿產檢驗成績書所檢驗結果相反，對該結果並無爭議。是
      被告另提奇美醫院藥毒物檢驗之結果診斷證明書，顯係為事後脫罪之行為，被
      告以此為抗告理由，並無可採。本院經核原裁定並無不合，被告指摘原裁定不
      當，為無理由，應予駁回。
四、據上論結，應依刑事訴訟法第四百十二條，裁定如主文。
中    華    民    國      九十二      年      十二      月      二十五  日
                                  臺灣高等法院臺南分院刑事第二庭
                                      審判長法官  黃    崑    宗
                                            法官  葉    居    正
                                            法官  莊    俊    華
右正本證明與原本無異。
不得再抗告。
                                      法院書記官  廖    明    娟
中    華    民    國      九十二      年      十二      月      二十九  日


司法院資訊處製作；財團法人民間司法改革基金會備份。
